【裁判字號】    96,訴,1816
【裁判日期】    970314
【裁判案由】    排除侵害等
【裁判全文】
臺灣臺中地方法院民事判決              96年度訴字第1816號
原      告  永隆投資股份有限公司
            乙龍投資股份有限公司
共      同
法定代理人  戊○○
訴訟代理人  羅豐胤    律師
複代理人    黃幼蘭    律師
原      告  乙○○
共      同
訴訟代理人  劉喜      律師
被      告  丙○○
            甲○○
            丁○○
共      同
訴訟代理人  陳恂如    律師
複代理人    辛○○    律師
上列當事人間請求排除侵害等事件，本院於民國97年2月27日言
詞辯論終結，判決如下：
    主    文
被告丙○○應將停放於臺中市○區○○段第一六七０號建號一樓
建物內之車牌號碼六Ｑ─二六七六號汽車壹輛遷離，且日後不得
再將汽車停放於上開建物內。
被告甲○○、丁○○應將放置於坐落臺中市○區○○段第一九三
之一地號土地上之車牌號碼ＯＤ─一八００、二Ｒ─七０一六號
汽車貳輛遷離，且日後不得再將汽車停放在前開土地上。
被告丙○○、甲○○、丁○○不得將車輛停放在坐落臺中市○區
○○段第一九三地號土地如附圖所示編號Ｂ、面積五０三平方公
尺之空地上。
訴訟費用由被告丙○○負擔百分之一，被告甲○○、丁○○負擔
百分之五七，餘由被告丙○○、甲○○、丁○○負擔。
本判決第一項及命被告丙○○負擔訴訟費用部分，於原告以新臺
幣柒萬捌仟元為被告丙○○供擔保；第二項及命被告甲○○、丁○○負擔訴訟費用部分，於原告以新臺幣伍佰貳拾捌萬貳仟元為
被告甲○○、丁○○供擔保；第三項及命被告丙○○、甲○○、
丁○○負擔訴訟費用部分，於原告以新臺幣佰捌拾伍萬陸仟元
為被告丙○○、甲○○、丁○○供擔保後，得假執行。但被告丙○○如以新臺幣貳拾萬陸仟肆佰元為原告預供擔保；被告甲○○、丁○○如以新臺幣壹仟伍佰捌拾肆萬柒仟元為原告預供擔保
；被告丙○○、甲○○、丁○○如以新臺幣壹仟壹佰伍拾陸萬玖
仟元為原告預供擔保，得免為假執行。
    事實及理由
壹、原告主張：
一、坐落臺中市○區○○段第1670建號建物一樓（下稱系爭1670
    建號建物），為原告永隆投資股份有限公司（下稱永隆公司
    ）所有，被告丙○○未經原告永隆公司同意，擅自將車牌號
    碼6Ｑ─2676號汽車停放於系爭1670號建物之內，侵害原告
    永隆公司之所有權，依民法第767條物上請求權之法律關係
    ，請求被告丙○○應將其汽車壹輛遷離，且日後不得再將汽
    車停放於上開建物內。
二、坐落臺中市○區○○段第193之1地號土地（下稱系爭193之1
    地號土地），為原告乙龍投資股份有限公司（下稱乙龍公司
    ）所有，被告甲○○、丁○○夫婦未經原告乙龍公司同意，
    擅自將車牌號碼ＯＤ─1800號、２Ｒ─7016號豐田牌汽車停
    放於系爭193之1地號土地內，侵害原告乙龍公司之所有權，
    依民法第767條物上請求權之法律關係，請求被告甲○○、
    丁○○應將其等前開汽車遷離，將土地交還原告乙龍投資公
    司，且日後不得再將汽車停放於前開土地上。
三、坐落臺中市○區○○段第193地號土地（下稱系爭193地號土
    地），為原告乙○○與訴外人己○○、庚○○、壬○○等人
    所共有，因被告丙○○、甲○○、丁○○三人曾經將汽車停
    放在系爭193地號如附圖所示Ｂ部分之空地上，妨害進出，
    依民法第767條物上請求權之法律關係，請求判決被告三人
    不得將汽車停放在前揭土地上。
四、對被告抗辯之陳述：
（一）系爭193之1地號土地並非「台中市○區○○○街16號」建
      物之法定空地，亦非由該建物之法定空地所分割出來，亦
      即系爭193之1地號土地僅於在上開建物興建時，因無需使
      用當時之全部系爭193地號土地，故將不需使用之部分，
      另外整界為另一筆土地，編成地號193之1。申言之，系爭
      193地號土地並無被告所謂「屬於台中市○區○○○街16
      號建物之法定空地故房屋所有人均可使用」或「由台中市
      北區○○○街16號法定空地分割出來，違反建築法第11條
      第4項法定空地非依規定不得分割」之問題。
（二）被告辯稱：系爭193地號土地在興建「台中市○區○○○
      街16號」建物時，除了該建物所占有之土地部分外，其餘
      土地為該建物之法定空地，亦即成為該建物之公共設施，
      故該建物之所有人（包括被告）自得使用該揭空地云云。
      惟系爭193地號土地之原所有人何陳月錦於71年當時，出
      具土地使用權同意書，僅提供系爭193地號土地用以建築
      地上7層、地下1層之RC造建築物一棟，其同意之事項明確
      而特定，亦即土地使用權同意書並無隻字顯示同意任何人
      嗣後即得無條件使用系爭193地號土地，被告任意將之擴
      大解釋，毫無可採。縱使「台中市○區○○○街16號」建
      物在興建之後，依該建物之使用執照顯示確有法定空地46
      9.74平方公尺，然依照建築法第11條第3項規定，該法定
      空地僅為建築物如何在前後左右留設距離之問題，與何人
      對於土地有使用權無關。況所謂公共設施成立之前提，在
      於「區分所有」之成立，亦即必先有所有權，才有所謂「
      共有」而可享用公共設施之問題。然被告對於系爭193地
      號土地並無所有權，至為明確，則被告又如何有可能依共
      有關係主張所謂公共設施之使用？被告之抗辯，顯屬無稽
      。
（三）被告辯稱：何陳月錦將土地應有部分移轉壬○○、己○○
      、乙○○、庚○○，依建築法第11條第2項、第3項禁止分
      割移轉，依民法第17條均屬無效云云。然建築法第11條第
      3項所謂不得分割、移轉，係指將「法定空地」單獨與「
      建地基地」作分割或移轉予不同所有人，而本件何陳月錦
      係將「整筆」第193號土地之所有權應有部分移轉予原告
      乙○○等人，並非分割或單獨移轉法定空地。又地主係依
      法留置法定空地之道路與棟距，更依法令規定辦理「贈與
      」移轉，如有不法，地政事務所自不敢接受辦理移轉登記
      。再者，受贈與者更未分割出售與重覆開發土地，故自不
      受建築法第11條的約束。另75年內政部第368295號函、75
      年內政部第465051號令、75年內政部368908號函、84年內
      政部8480644號函均規定「建築基地法定空地分割辦法」
      ，依上開第8480644號函所規定申請核發程序詳載：申請
      人應以土地所有權人名義為之。可知法定空地並非不得分
      割移轉。
（四）被告抗辯何陳月錦將本件土地應有部分移轉壬○○、己○○、乙○○、庚○○，係無償贈與，已害及被告債權，被
      告依民法第244條第1項規定得請求撤銷，原告請求禁止被
      告使用土地，違反民法第148條第2項誠信原則云云。然被
      告對原地主及對原告並無債權、債務關係，被告引用「民
      法第244條」實有違誤。至於民法第148條誠信原則有「情
      事變更原則」之適用。按合同有效成立後，因當事人不可
      預見的事情發生（或不可歸責於當事人的原因發生情況變
      化），導致履行合同的基礎動搖或喪失，若繼續維持合同
      原有效力有悖於誠實信用原則（顯失公平）時，則應允許
      變更合同內容或者解除合同的執行，目的在於消除合同不
      可預見的情事變更所產生的不公平後果。而被告長期無償
      使用土地，不盡義務，且對土地所有權者蠻橫無理的態度
      ，故原告得依民法第227條之2第1項及第470條第2項規定
      終止土地使用關係。
（五）被告辯稱：何陳月錦將系爭193之1地號土地移轉原告乙龍
      公司，目的在挾怨報復，且係屬通謀虛偽買賣云云。惟兩
      家交惡係屬實情，而乙龍公司取得系爭193之1地號土地是
      有支付價金之買賣，並非通謀虛偽買賣。又被告抗辯系爭
      第193號土地係何陳月錦出具土地使用同意書供被告丙○○、甲○○等人建築本件公寓大廈及系爭6部停車位，故
      依土地使用同意書、公寓大廈管理條例第3條第4款及第9
      條第1項規定，被告有權使用空地及停車位，又依同條例
      第9條第2款、建築法第73條第2項、第3項規定，原告不得
      變更使用等語。惟被告不當引用公寓大廈管理條例，由使
      用執照內容明確記載停車場獨立面積與法定空地獨立面積
      ，可知停車場非為「共用部分」，且停車場更非位於建築
      物體內，是以停車場所有權仍屬地主所有。另依建築實案
      ，如是位於「共用部分」，審核單位明知為7層樓建築物
      ，自不可能只准6個停車位，故系爭停車位權利為地主所
      有，地主有權支配。再依建物登記謄本所示，甲○○、丙○○之權利範圍僅分別於3層、7層，面積權利僅分別400.
      60平方公尺，附屬建築物僅陽台，由此可知，被告甲○○
      、丙○○並無使用停車場的權利。況於民間一般仲介交易
      ，由建物謄本一窺，即可明白此層樓並無停車位產權。再
      者，核發「使用執照」是不管所有權為何者所有，而「基
      地有使用收益之權」約定，可由土地與建物謄本知悉。系
      爭同意書僅明白記載「同意建7層RC建築物一棟」，並無
      述及系爭6部停車位，故地主有權禁止被告使用停車場。
      又被告亂引用廢止的條文，依93年10月8日內政部台內營
      字第0930086 838號令，已廢止「建築法第73條執行要點
      」，並溯自93年9月16日生效，故被告係引用已廢止之建
      築法第73條，自無理由。
（六）被告抗辯其可使用系爭土地之原因，先稱係因為法定空地
      ，其後改稱係因為原有停車位交換，惟停車位交換之位置
      ，有主張3個地點，亦有主張2個地點。又被告先抗辯系爭
      193之1地號土地使用權利是以太原六街16號原有停車位「
      交換」來的，後又改稱系爭該土地就是太原六街16號「原
      有」停車位。由被告此等前後明顯不一之陳述，證實被告
      所言乃臨訟捏造，均非實在，否則因何前後矛盾、嚴重齟
      齬？另者，原告自本件訴訟進行以來，均否認有所謂同意
      被告使用系爭土地之協議存在，被告如果主張有該協議，
      則依民事訴訟法第277條之規定，被告應負舉證責任。退
      步言之，縱使有所謂同意被告使用系爭土地之協議存在，
      該協議僅為債權契約，對嗣後受讓系爭土地之原告不生拘
      束力，否則原告亦依民法第470條第2項規定，可以隨時終
      止該協議請求返還系爭土地，而原告至少也已於96年10月
      24日「民事本訴理由及反訴答辯狀」予以終止該協議，故
      被告所謂可使用系爭土地之權源也不復存在。
五、並聲明：請求判決如主文第1、2、3項所示，並以供擔保為
    條件之假執行宣告。
貳、被告則以：
一、系爭193地號土地面積原為1,757平方公尺，因兩造之大家長
    何文隆希望二家長期共居，彼此照顧，故將系爭193地號土
    地登記為原告之母何陳月錦所有。嗣因兩造同財共居，71年
    5月間，由何陳月錦出具土地使用同意書，供被告丙○○、
    甲○○、訴外人何玉如、庚○○、己○○、何玉華及原告乙○○委託吳永昌建築師事務所申請於系爭193土地號土地上
    建造坐落臺中市○區○○○街16號7層樓房屋之用，起造人
    第1層為乙○○、第2層為何玉華、第3層為丙○○、第4層為
    庚○○、第5層為何玉如、第6層為甲○○、第7層為己○○
    。依核准建造之建築照申請書建築物概要欄記載，正式設有
    停車位6部，每部15平方公尺共90平方公尺，位置在大樓前
    面如建築圖黃色所示部分。以上建築於72年月間竣工，6部
    停車位亦已完成，並由起造人共同委託建築師申請使用執照
    ，申請範圍包括6部停車位面積90平方公尺。關於6部停車位
    主管機關亦勘查通過，並發給使用執照在案。何陳月錦出具
    之系爭同意書明白記載：為被告及其餘起造人建築本件房屋
    ，何陳月錦完全同意為申請建築、雜項執照，特立此同意書
    等語。而本件核准之建築執照申請書第2頁建築物概要欄明
    載，除同意建築房屋外，尚包括：「停車場室外15平方公尺
    *6部= 90平方公尺」，足見本件停車場之土地係在何陳月錦
    出具之系爭同意書同意使用之範圍。故以上6停車位乃公寓
    大廈管理條例第3條第4款所定之「公用部分」，依同條例第
    9條規定，各區分所有權人包括被告丙○○、甲○○當然有
    使用收益權。嗣原告之母何陳月錦及區分所有權人乙○○、
    庚○○、己○○與系爭1670建號建物已故所有權人何文隆，
    均希望將系爭193地號之6部停車位拆除，改種草地，雙方因
    而協議改用系爭193之1地號整界地新闢之停車位、系爭193
    地號土地大廈門前水泥空地及當時為何文隆所有系爭1670號
    建物一樓作為共同停車位，故被告依前開協議，將車輛改停
    於系爭193之1號整界地新闢之停車位、系爭193地號土地大
    廈前水泥空地及系爭1670建號建物一樓，並非無權占有，且
    已使用長達20年。系爭193地號土地除建物基地565平方公尺
    外，其餘503平方公尺為法定空地，提供土地之所有人即何
    陳月錦已脫離土地使用受益之權利地位，唯全體起造人及房
    屋區分所有權人方有使用收益權。
二、系爭193地號土地既為臺中市○區○○街16號7層樓房之建築
    基地，依建築法第11條第1、2項之規定，除供建築物本身所
    占之地面之外，其餘部分即為應留設之法定空地，依同條第
    3項之規定，非依規定不得分割移轉。系爭193地號土地之登
    記所有權人何陳月錦雖於90年7月30日將土地應有部分100分
    之1所有權移轉於壬○○，93年2月27 日將土地應有部分100
    分之89所有權移轉於己○○，95年9月12日再各將土地應有
    部分各100分之5所有權分割移轉於原告乙○○及庚○○，但
    因違反前揭禁止規定，依民法第71條之規定，該等移轉行為
    均屬無效。該等移轉行為既屬無效，原告乙○○及壬○○、
    己○○、庚○○即自始未曾取得土地所有權，其等以土地所
    有權人之地位，本於所有權請求禁止被告及家屬使用停車位
    及法定空地，殊無理由。再者，由原告送達之起訴狀及其附
    呈之原證3土地謄本中，被告始知悉何陳月錦將系爭193地號
    土地分割移轉於原告乙○○及壬○○、己○○、庚○○等人
    ，而其移轉原因均為「無償贈與」。原告乙○○等人無償受
    贈後即本於土地所有權人提起本件訴訟，請求禁止被告使用
    本件法定空地及停車位，該等無償之贈與行為，顯已害及被
    告之債權。除被告得依民法第244條第1項請求撤銷（被告已
    另行訴請撤銷）外，在撤銷之前，原告乙○○提起本件訴訟
    亦違反民法第148條第2項規定之誠信原則。況且何陳月錦與
    被告等簽立系爭同意書，將本件土地供作建築大廈房屋、停
    車位及法定空地使用，依系爭同意書及上引法條之規定，何
    陳月錦只有提供使用之義務而已，同時亦已喪失土地之管領
    及使用權利。何陳月錦嗣後雖將土地所有權移轉於原告乙○○等人，繼受土地之原告乙○○等亦只有提供使用之義務，
    而無管領及使用之權。詎原告乙○○竟禁止被告等使用，亦
    有不合。
三、系爭193地號土地既不得分割移轉，其形式所有權人何陳月
    錦於96年12月13日將法定空地分割出689平方公尺，新編地
    號為系爭193之1地號土地，並移轉予乙○○及其兄弟姐妹為
    股本之乙龍公司，進而由原告乙龍公司以所有人之身分請求
    禁止被告使用建築物之法定空地，自無理由。系爭193地號
    土地除建築物之外，所餘土地為法定空地，為本件房屋之公
    共設施，房屋所有權人自得使用。況依原告所提之相片，原
    告乙○○之妻洪秀慧之箱型車及原告乙○○之姐即第2層樓
    房屋所有權人何玉華之白色轎車，亦均停放於該法定空地之
    公共設施之上，原告請求禁止房屋所有權人之被告丙○○、
    甲○○及其妻丁○○使用法定空地之公共設施或停放車輛，
    殊無理由。另建築法第11條第3項所訂「建築基地」不得分
    割、移轉之禁止規定，旨在避免同意提供土地供建築之原地
    主，嗣將建築基地所有權移轉於他人，而生新地主廢棄土地
    使用之同意，或向使用土地之房屋所有權人主張權利。故無
    論係將「法定空地」或「停車場基地」獨立與房屋基地分割
    或移轉於他人，抑係將「整筆」土地分割或移轉於他人，均
    在該法條禁止之列，否則誠如本件何陳月錦將整筆土地移轉
    於原告乙○○等人，原告乙○○即藉機謂原土地所有人同意
    起造人使用之土地僅及房屋基地不包含停車場、法定空地在
    內，致生本件糾紛。故原告主張整筆建築土地之分割或移轉
    ，不在建築法第11條第3項禁止之列，顯有誤會。
四、因何陳月錦一家與被告母親發生多起民刑訴訟，心生怨恨，
    乃故意以買賣為原因，將系爭193之1地號土地移轉於原告乙
    龍公司，並由原告乙龍公司提起本件訴訟禁止被告停車使用
    ，其目的顯然在於挾怨報復。倘因此使前開協議即被告停車
    之給付陷於不能者，被告自得恢復原來之權利狀態，使用本
    件土地供停車之用，原告不得禁止。又原告乙龍公司係何陳
    月錦之家族公司，由其次媳張卿糸任董事長、長媳洪秀慧及
    女兒何玉華任董事、參子己○○任監察人；原告永隆公司亦
    係何陳月錦之家族公司，亦由其次媳張卿糸任董事長、參媳
    陳雅文及長媳洪秀慧任董事、長女何玉華任監察人；惟實際
    並未給付價金，係屬通謀而為之虛偽買賣。況且所有權移轉
    登記辦妥後，迄今仍未變更停車之使用，甚而在提起本件訴
    訟後迄今亦未變更，足見其乃以侵害被告之權利為目的，除
    係屬權利之濫用及違反誠信原則，且係違反以上停車交換之
    條件，故意侵害被告之權利，其請求殊無理由。又通謀而為
    之意思表示，依民法第87條第1項規定，係屬無效，其買賣
    行為既屬無效，其所有權移轉行為即無所附麗，則原告永隆
    公司及乙龍公司形式上雖登記為所有權人，但實質上並未取
    得所有權，原告自無從本於所有權為本件之請求。另本件停
    車位係經主管機關核准發給建築執照及使用執照，依公寓大
    廈管理條例第9條第2款規定，應依其設置之目的及通常使用
    方法使用之，且依建築法第73條第2項及第3項規定，非經申
    請核准變更，不得變更使用，原告以停車位及其餘法定空地
    ，均已變更改種草坪，而拒絕被告等使用，亦無理由。
五、聲明：原告之訴及假執行之聲請均駁回；受不利判決，願供
    擔保請准宣告免為假執行。
、本件經兩造整理並協議簡化爭點如下：
一、兩造不爭執之事項（本院採為判決之基礎）：
（一）系爭1670號建物為原告永隆公司所有，系爭193之1地號土
      地為原告乙龍公司所有，系爭193地號土地為原告乙○○
      與訴外人己○○、庚○○、壬○○所共有。系爭193之1地
      號土地於72年11月23日分割自系爭193地號土地而來。
（二）被告丙○○在系爭1670號建物內停放車牌號碼6Q-2 676號
      汽車；被告甲○○、丁○○在系爭193之1地號土地停放車
      牌號碼OD-1800、2R7016號車輛。被告三人曾將汽車停放
      在系爭193地號土地上。
二、兩造爭執之事項：
（一）被告抗辯基於協議及法定空地之關係，有權占用前揭建物
      、土地有無理由？
（二）被告抗辯原告提起本件訴訟為權利濫用，有無理由？
肆、本院之判斷
一、按所有人對於無權占有或侵奪其所有物者，得請求返還之。
    對於妨害其所有權者，得請求除去之。有妨害其所有權之虞
    者，得請求防止之，民法第767條定有明文。又以無權占有
    為原因，請求返還所有物之訴，被告以非無權占有為抗辯者
    ，原告於被告無權占有之事實，無舉證責任，被告應就其取
    得占有，係有正當權源之事實證明之（最高法院72年度台上
    字第1552號判決意旨參照）。查系爭1670號建物為原告永隆
    公司所有，系爭193之1地號為原告乙龍公司所有，系爭193
    地號土地為原告乙○○與訴外人己○○、庚○○、壬○○所
    共有，被告丙○○在系爭1670號建物內第一層停放車牌號碼
    6Q-2676號汽車；被告甲○○、丁○○在系爭193之1地號土
    地停放車牌號碼OD-1800、2R-7016號車輛；被告三人曾將汽
    車停放在系爭193地號土地上等情，為兩造不爭執之事實。
    被告對原告主張現占用或曾占用聲明所示之建物、土地不爭
    執，但主張有權占用等語（見本院卷第45頁），揆諸前揭說
    明，被告應舉證證明其占有係有正當權源。
二、被告雖抗辯基於協議及法定空地之關係，有權占用前揭建物
    、土地云云，惟查：
（一）原告永隆公司否認其前手何文隆有同意被告丙○○停放車
      輛於系爭1670建號建物之事實，被告丙○○未舉證證明之
      ，自難採信。按使用借貸，非如租賃之有民法第425條之
      規定，縱令上訴人之前手將房屋及空地，概括允許被上訴
      人等使用，被上訴人等要不得以上訴人之前手，與其訂有
      使用借貸契約，主張對現在之房地所有人即上訴人有使用
      該房地之權利，最高法院59年台上字第2490號著有判例。
      查原告永隆公司係於91年4月16日以買賣為原因，取得系
      爭1670號建號之所有權，此有原告所提出之建物登記謄本
      為證（見本院卷第9頁），是被告抗辯：何陳月錦及坐落
      系爭193地號上建物區分所有權人乙○○、庚○○、己○○及系爭1670建號建物已故所有權人何文隆，均希望將原
      設於系爭193地號土地上之停車位綠化改為草坪，竟將6部
      停車位拆除，改種草地，並要求被告丙○○、甲○○與其
      餘區分所有權人共同停車於分割出來之系爭193之1地號整
      界地新闢之停車位與系爭193地號土地大廈門前水泥空地
      及當時為何文隆所有系爭1670號建物一樓，故被告應其等
      要求，改停車輛於系爭193之1號整界地新闢之停車位云云
      ，縱屬實，因系爭1670號建物前手何文隆同意被告丙○○
      使用該建物，並未收取對價，性質上為使用借貸，揆諸前
      揭判例意旨，被告不得對系爭1670號建物之現在所有權人
      即原告永隆公司主張有使用該建物之權利。
（二）依被告所提出之系爭193地號土地登記謄本、土地使用同
      意書、建築執照申請書、使用執照存根、使用執照起造人
      名冊、地籍配置圖、使用執照申請書、面積計算表、使用
      執照申請案件會勘意見表、法定空地暨公共設施之現場照
      片等資料（見本院卷第49至52、84至96頁），固堪證明系
      爭193地號土地原為何陳月錦所有，何陳月錦於71年5月間
      出具土地使用同意書，同意被告丙○○、甲○○、訴外人
      何玉如、庚○○、己○○、何玉華及原告乙○○等人委託
      吳永昌建築師事務所申請建造本件坐落臺中市○區○○○
      街16號7層樓房屋之用，起造人第1層為乙○○、第2層為
      何玉華、第3層為丙○○、第4層為庚○○、第5層為何玉
      如、第6層為甲○○、第7層為己○○，依核准建造之建築
      照申請書建築物概要欄記載，正式設有停車位6部，每部
      15平方公尺共90平方公尺，該築於72年月間竣工，6部停
      車位亦已完成，並由起造人共同委託建築師申請使用執照
      ，申請範圍包括6部停車位面積90平方公尺，該6部停車位
      並主管機關勘查通過，發給使用執照在案等情。惟原告主
      張何陳月錦同意被告丙○○、甲○○等前開建物所有權人
      使用系爭193地號土地，並未收取對價，此為被告所不爭
      執，其性質亦屬使用借貸，依債權相對性原則，其契約之
      效力僅能拘束契約當事人，即何陳月錦。而爭193之1地號
      土地於72年11月23日分割自系爭193地號土地而來，此為
      兩造不爭執之事實。系爭193之1地號土地則於94年12月13
      日以買賣為原因，移轉登記予原告乙龍公司，系爭193 地
      號土地分別於90年7月至95年9月間由原告乙○○及訴外人
      壬○○、己○○、庚○○以贈與為原因取得所有權，亦有
      土地登記謄本在卷可憑（見本院卷第14頁）。準此，縱系
      爭193、193之1地號土地之前手何陳月錦於71年間曾同意
      被告丙○○、甲○○等人使用前揭土地，揆諸前揭說明，
      被告丙○○、甲○○等人亦不得對系爭193、193之1地號
      土地之現在所有權人即原告乙龍公司及乙○○等人主張有
      使用系爭193、193地號之權利。被告抗辯：何陳月錦與被
      告等簽立系爭同意書，將本件土地供作建築大廈房屋、停
      車位及法定空地使用時，依系爭同意書及上引法條之規定
      ，只有提供使用之義務而已，同時亦已喪失土地之管領及
      使用權利，何陳月錦嗣後雖將土地所有權移轉於原告乙○○等人，繼受土地之原告乙○○等亦只有提供使用之義務
      ，而無管領及使用之權云云，並非可採。
（三）按建築法所稱建築基地，為供建築物本身所占之地面及其
      所應留設之法定空地，建築法第11條第1項定有明文。依
      此規定，法定空地亦屬建築基地之一部分，故同法條第3
      項、第4項前項復規定：前項法定空地之留設，應包括建
      築物與其前後左右之道路或其他建築物間之距離，其寬度
      於建築管理規則中定之。應留設之法定空地，非依規定不
      得分割、移轉，並不得重複使用。查臺中市○○○街16號
      房屋係坐落於系爭193地號土地上，領有72中工建使字第
      825號使用執照（71中工建建字第1025號建造執照）在案
      ，系爭193地號土地面積原為1,757平方公尺，整界地面積
      689.4平方公尺（不屬該建案基地面積，後經地政事務所
      分割為系爭193之1地號土地，面積為689平方公尺），該
      建案申請建造執照時實際淨基地面積為1,067.6平方公尺
      （後經地政事務所分割為193地號，面積為1,068平方公尺
      ），法定空地面積469.74平方公尺，該建案並無申請辦理
      法定空地分割證明，其基地分割係由地政事務所於72年11
      月23日辦理等情，有臺中市政府函文暨所檢送之建造執照
      卷宗在卷可稽（見本院卷第63頁）。準此，系爭193 之1
      地號土地並不屬於臺中市○○○街16號建物之建築基地，
      並非法定空地，被告抗辯系爭193之1地號土地，為前揭建
      物之法定空地，此部分之分割，並非合法云云，自非可採
      。其次，系爭193地號土地如附圖Ｂ部分所餘空地縱屬法
      定空地，亦屬於地主依前建築法規規定，非依規定不得分
      割、移轉，並不得重複使用之問題，被告既無權使用系爭
      193、193地號土地，當然包括法定空地，被告據此抗辯有
      權占用，亦非可採。
（四）按共用部分係指公寓大廈專有部分以外之其他部分及不屬
      專有之附屬建築物，而供共同使用者。各區分所有權人按
      其共有之應有部分比例，對建築物之共用部分及其基地有
      使用收益之權。但另有約定者從其約定，公寓大廈管理條
      例第3條第1項第4款、第9條第1項固定有明文。惟查，系
      爭193地號土地如附圖所示Ｂ部分原設有6停車位部分，係
      如附圖所示Ａ部分公寓大廈應留設之法定空地，並非該建
      物公用部分，被告抗辯系爭193地號土地如附圖所示Ｂ部
      分原設有6停車位部分乃巷該公寓大廈之公用部分，自非
      可採。其次，被告就系爭193地號土地並無應有部分，亦
      無合法占用該土地之權源，自無主張按其應有部分比例對
      建物基地有使用收益之權，是被告此部分抗辯亦非可採。
三、按第三人主張表意人與相對人通謀而為虛偽意思表示者，該
    第三人應負舉證之責（最高法院48年台上字第29號判例參照
    ）。本件被告抗辯：何陳月錦將系爭193之1地號土地移轉予
    原告乙龍公司，係屬通謀虛偽買賣云云，為原告所否認，被
    告未舉證以實其說，已難採信。且縱屬實，在該地所有權移
    轉登記遭法院判決塗銷確定以前，該登記仍不失其效力，原
    告乙龍公司對於系爭193之1地號土地之所有權依然存在，原
    告乙龍公司依民法第767條之規定，主張被告甲○○、丁○○無權占有，訴請其二人將停放之車輛遷離，且日後不得再
    將車輛停放於該土地上，應予准許（最高法院78年度台上字
    第1423號判決參照）。次按權利之行使，不得違反公共利益
    ，或以損害他人為主要目的。行使權利，履行義務，應依誠
    實及信用方法，民法第148條固定有明文。惟使用者付費為
    現時社會上之一般通念，本件原告永隆公司之前手何文隆縱
    有同意被告丙○○將車輛停放於1670建號建物之情事；原告
    乙龍公司之前手何陳月錦縱有同意被告甲○○、丁○○將車
    輛停放於系爭193之1地號土地之情事；原告乙○○之前手何
    陳月錦縱有同意被告將車輛停放於系爭193地號土地如附圖
    所示Ｂ部分之原有車位之情事，依被告之抗辯，均係基於何
    文隆、何陳月錦與被告間之某種情誼，被告使用他人之建物
    、土地，均未支付任何對價。而原告與被告間並無契約關係
    ，原告取得前揭建物及土地所有權後，除非雙方間仍有特殊
    情誼等因素，原告自願表示同意被告使用，原告並無無償提
    供建物、土地予被告使用之義務，否則房屋稅、地價稅等稅
    賦由原告繳納，被告無須支付任何對價、負擔任何義務，卻
    可享受權利，而依被告之抗辯，此種權利復及於嗣後承受建
    物、土地之任何人，自與公平正義原則有違。況原告僅係要
    求被告不得停放車輛而已，此於被告之損害不大，被告抗辯
    原告提起本件訴訟乃以侵害被告之權利為目的，係屬權利之
    濫用及違反誠信原則云云，並無理由。
四、綜上所述，被告無法證明其等將車輛停放於系爭1670建號建
    物、193之1地號土地及193地號土地如附圖所示Ｂ部分，有
    何合法正當之權源，且被告一再抗辯其等有合法占用之正當
    權源，自有再將車輛停放於原告所有之建物、土地內之虞，
    是原告依民法第767條前段及後段物上請求權之法律關係，
    請求判決如主文第1項至第3項所示，核屬有據，應予准許。
    又依民法第821條規定，各共有人對於第三人得就共有物之
    全部為本於所有權之請求，此項請求權，並非必須由共有人
    全體共同行使，則以此為標的之訴訟，自無由共有人全體共
    同提起之必要。所謂本於所有權之請求權，係指民法第767
    條所規定之物權請求權而言，故對於無權占有或侵奪共有物
    者，請求返還共有物之訴，對於妨害共有權者，請求除去妨
    害之訴，對於有妨害共有權之虞者，請求防止妨害之訴，皆
    得由各共有人單獨提起，僅請求返還共有物之訴，依民法第
    82 1條但書之規定，應求為命被告向共有人全體返還共有物
    之判決，不得請求僅向自己返還而已（司法院院字第1950
    號解釋參照）。準此，系爭193地號土地雖係原告乙○○等
    人所共有，而僅由共有人之一之原告乙○○提起請求防止妨
    害之訴，請求判決如主文第3項所示，依法仍屬有據，併予
    敘明。
五、兩造分別陳明願供擔保聲請宣告假執行及免為假執行，經核
    均於法並無不合，爰分別酌定相當之擔保金額准許之。
六、本件事證已臻明確，兩造其餘攻擊防禦方法，核與判決結果
    不生影響，爰不逐一論述。
伍、訴訟費用負擔、宣告假執行及免為假執行之依據：民事訴訟
    法第78條、第85條第1項前段、但書、第390條第2項、第392
    條第2項。
中    華    民    國    97    年    3     月    14    日
                  民事第三庭    法  官  黃渙文
正本係照原本作成。
如對本判決上訴，須於判決送達後20日內向本院提出上訴狀。
中    華    民    國    97    年    3     月    14    日
                                書記官


司法院資訊處製作；財團法人民間司法改革基金會備份。
